【裁判字號】    99,交訴,116
【裁判日期】    991228
【裁判案由】    公共危險
【裁判全文】
臺灣高雄地方法院刑事判決             99年度交訴字第116號
公  訴  人  臺灣高雄地方法院檢察署檢察官
被      告  郭庭甄
上列被告因公共危險案件，經檢察官提起公訴（99年度偵字第
25533號），本院判決如下：
    主  文
郭庭甄犯肇事致人傷害逃逸罪，處有期徒刑陸月，如易科罰金，
以新臺幣壹仟元折算壹日。
    事  實
一、郭庭甄於民國99年3 月14日1 時許，駕駛車牌號碼7082-XB
    號自小客車，沿高雄縣岡山鎮○○○街由北往南行駛，行經
    高雄縣岡山鎮○○○街與大德一路口時，原應注意其行經方
    向之號誌為閃光紅燈，應先暫停讓幹道車( 其行進方向之號
    誌為閃光黃燈) 優先通行後，待安全無虞後始得通過路口，
    且當時天氣晴朗、地面乾燥、無缺陷、無障礙物，並無不能
    注意之情事，其竟疏未注意先暫停及注意往來車輛，而貿然
    搶越該路口。適薛勝文駕駛車牌號碼7J-9557 號自小客車，
    沿高雄縣岡山鎮○○○路由西往東行駛，亦經該交岔路口(
    其行進方向之號誌為閃光黃燈) ，因郭庭甄駕車快速搶越該
    路口，以致薛勝文見狀猶無法反應而煞車不及，所駕駛車牌
    號碼7J-9557 號自小客車之前車頭，因而與郭庭甄系爭汽車
    之右側車身發生撞擊，薛勝文因此受有右手手臂、右腳膝蓋
    擦傷之傷害( 傷害部分未據告訴) ，詎郭庭甄於肇事致人受
    傷後，明知應停留在現場對薛勝文採取救助、照護或其他必
    要之措施，不得駛離現場，竟基於逃逸之故意，未下車察查
    而實施必要之救助、照護或其他必要措施，亦未報警或等待
    警方到場處理以釐清肇事責任，反而駕車迅速逃離現場，嗣
    經警調閱附近路口監視錄影畫面，發覺郭庭甄駕車肇事，始
    查悉上情。
二、案經高雄縣政府警察局岡山分局報告臺灣高雄地方法院檢察
    署檢察官偵查起訴。
    理  由
壹、程序方面：
一、被告以外之人於偵查中向檢察官所為陳述，除顯有不可信之
    情況者外，得為證據，刑事訴訟法第159 條之1 第2 項定有
    明文。偵查中對被告以外之人（包括證人、鑑定人、告訴人
    、被害人及共同被告等）所為之偵查筆錄，或被告以外之人
    向檢察官所提之書面陳述，性質上均屬傳聞證據。惟現階段
    刑事訴訟法規定檢察官代表國家偵查犯罪、實施公訴，依法
    其有訊問被告、證人及鑑定人之權，證人、鑑定人且須具結
    ，而實務運作時，檢察官偵查中向被告以外之人所取得之陳
    述，原則上均能遵守法律規定，不致違法取供，其可信度極
    高，職是，被告以外之人前於偵查中已具結而為證述，除反
    對該項供述得具有證據能力之一方，已釋明「顯有不可信之
    情況」之理由外，不宜以該證人未能於審判中接受他造之反
    對詰問為由，即遽指該證人於偵查中之陳述不具證據能力。
    查本件證人即被害人薛勝文於檢察官偵查中所為之陳述，既
    依法具結，並無證據顯示檢察官在偵查時有不法取供之情形
    ，亦查無證據顯示有顯不可信之情況，故依上開說明，證人
    薛勝文於偵查中之證述即有證據能力。
二、被告以外之人於審判外之言詞或書面陳述，除法律有規定者
    外，不得作為證據；被告以外之人於審判外之陳述，雖不符
    刑事訴訟法第159 條之1 至之4 之規定，然經當事人於審判
    程序同意作為證據，法院審酌該言詞陳述或書面陳述作成時
    之情況，認為適當者，亦得為證據；刑事訴訟法第159 條第
    1 項、第159 條之5 第1 項分別定有明文。本判決認定事實
    所引用之證據資料，除原已符合刑事訴訟法第159 條之1 至
    第159 條之4 ，及法律另有規定等傳聞法則例外規定得作為
    證據以外；其餘並非公務員違背法定程序所取得，檢察官及
    被告郭庭甄( 下稱被告) 於本院均同意作為認定事實之證據
    ，且審酌各該證人或書面陳述作成時之情況，並無違法不當
    或證明力明顯過低之瑕疵，認為以之作為證據為適當，均得
    作為證據。
貳、實體部分：
一、訊據被告固不否認有駕車與薛勝文所駕自小客車相互撞及之
    事實，惟矢口否認有何肇事逃逸之犯行，辯稱：不知道薛勝
    文受傷，係薛勝文撞我，不是肇事逃逸云云。經查：
（一）本件交通事故經過及薛勝文因而受傷等情，業據薛勝文警
      偵訊及本院審理時指證：「我駕駛自小客車沿大德一路由
      西向東行駛至肇事地點，我行進的方向是閃黃燈，被告駕
      駛自小客車沿竹圍東街由北向南行駛，他行進方向是閃紅
      燈，被告車速很快衝過來，我馬上煞車，但還是來不及，
      我車子前方撞到被告車子的右側邊，我的右手及右腳膝蓋
      受有擦傷」（偵字第25533 號第14頁、第15頁、及其所附
      他卷第3 頁至第5 頁、第8 頁至第10頁，本院卷第16頁）
      ，核與卷內肇事後車輛照片，顯示被告及薛勝文車輛受損
      部位；及交通事故現場圖，所載被告及薛勝文行經路口之
      號誌情形，均與薛勝文所述情節相符( 偵字第25533 號卷
      所附他卷第25頁、第26頁) ，而薛勝文確因車禍受傷，有
      其傷勢照片2 紙在卷可佐（偵字第25533 號卷第6 頁）。
      堪認薛勝文就肇事經過及其因而受傷所為之指述均為真實
      。
（二）另被告於本件肇事後，未下車查看，亦未報警或聯絡救護
      車，即行離去之事實，為被告警偵訊時所不否認( 偵字第
      25533 號卷第12頁、第13頁、及其所附他卷第4 頁至第7
      頁) ，核與薛勝文警偵訊及本院審理證述內容相互合。
      被告雖辯稱：我不知道薛勝文有受傷云云，惟觀諸卷內車
      輛照片，本件交通事故後，被告所駕之車右側車門凹陷，
      而薛勝文車頭全毀，引擎蓋已彎曲變形，有車輛照片在卷
      可憑( 偵字第25533 號卷所附他卷第19頁至第22頁、第26
      頁、第27頁) ，且被告坦承：「肇事後有留在現場看一下
      」( 本院審交訴卷第12頁背面) ，是被告已親眼目睹薛勝
      文所駕車輛，車頭已全毀之情形，被告竟辯稱其不知車內
      薛勝文有受傷，實與常情有違。況被告亦自稱車禍後自己
      左手手腕受傷，然被告所駕汽車右側門凹陷，相較於薛勝
      文車頭全毀而言，車損情形較為輕微，被告之車損情形較
      輕，都受有傷害，更何況是車損情形較嚴重之薛勝文，何
      以被告卻認定薛勝文係毫髮無傷，如此亦與常情有悖。是
      其辯稱不知道對方有受傷云云，顯屬無稽，要無可信。從
      而，被告對薛勝文於肇事後受有傷害乙節，應有所認識，
      其竟未下車查看及救護，逕行離去，顯有肇事逃逸之故意
      甚明。
（三）至被告辯稱：是薛勝文來撞我，我沒有過失，所以我就離
      去云云，惟薛勝文沿大德一路由西向東行駛經肇事之交岔
      路口，其號誌為閃光黃燈，反觀被告沿竹圍街由北向南行
      經交岔路口時，其號誌為閃光紅燈等情，業據薛勝文於本
      院審理時證述明確，核與交通事故現場圖所載內容相符 (
      偵字第25533號所附他卷第15頁)，堪認屬實。而被告遇有
      閃光紅燈，依道路交通標誌標線號誌設置規則第211條規
      定，應暫停讓幹道車優先通行後，待安全無虞後始得通過
      路口，惟被告竟未停車查看左右方均無來車，即貿然通過
      該路口，此從被告系爭汽車之右側門與薛勝文汽車車前頭
      撞擊之情形觀之，益徵被告係駕駛車快速搶越路口，以致
      薛勝文煞車不及，而撞及被告系爭車輛右側車門之事實。
      是被告行經閃光紅燈，竟未暫停讓左右方來車優先通行，
      貿然搶越路口，已難謂被告毫無過失。被告辯稱其是被撞
      ，沒有過失云云，應非可採。
（四）另被告辯稱：因為當時很晚，對方是男生，我很害怕，所
      以我就離開云云，惟本件發生時間雖為晚上1時許，然觀
      諸卷內事故現場照片 (偵卷第22頁，拍攝時間為事故發生
      當晚1時20分)，事故現場為交岔路口，路口轉角即有1間
      營業中之7-11統一超商，而另一轉角有理髮店之霓虹燈閃
      爍，且街道路燈明亮，附近均有公寓住家，現場燈火通明
      ，再參以薛勝文本院審理證述：「事故現場旁邊有家理髮
      店，係店家報警，救護車才來現場」 (本院卷第14頁)，
      足認現場至少有2間店面營業中，並非荒煙漫草，毫無人
      煙之地，被告身處人口群聚之市區，附近尚有店家營業中
      ，縱使對方為男生，應不致對被告有何不利之行為，是其
      辯稱因害怕而離去，顯屬卸責之詞。
（五）綜上所述，本件事證明確，被告犯行堪以認定，應依法論
      科。
二、按刑法第185條之4規定之駕駛動力交通工具肇事，致人死傷
    而逃逸罪，其立法理由為：『為維護交通安全，加強救護，
    減少被害人之死傷，促使駕駛人於肇事後，能對被害人即時
    救護』，乃係認駕駛人駕車肇事後，倘能將被害人即時救護
    ，即可減輕或避免被害人之傷亡，此亦攸關社會大眾生命、
    身體之安全，其目的除維護交通安全外，並兼顧公共安全之
    保護；該條所規定之『肇事』，乃指因駕駛人之行為致被害
    人死傷之事故，至肇事之原因如何？是否出於故意或過失？
    均非所問，此乃其立法精神著重在肇事後能對被害人即時救
    護，與肇事過失責任歸屬無關所為之當然解釋。被告本件肇
    事既有過失，已如前述，被告肇事後未經下車即時救護即逕
    行離去，核其所為，係犯刑法第185 條之4 之肇事致人傷害
    逃逸罪。爰審酌被告於肇事後，在未施予救護被害人之必要
    措施或報警處理前，即恣意離開現場，置他人生命、身體不
    顧，所為實屬不該，惟念及其犯後已與被害人達成和解，賠
    償所受損失，而被害人已表達不願追究之意，雖被告犯後否
    認犯行，飾詞卸責，實有不該，然念其已與被害人和解，獲
    得諒解，想藉此優勢一併卸免其刑責，屬人情之常，情節非
    重等一切情狀，爰從寬依最低度而量處有期徒刑6 月，並諭
    知以1 千元折算1 日之易科罰金折算標準，以示懲儆。
據上論斷，應依刑事訴訟法第299 條第1 項前段，刑法第185 條
之4 、第41條第1 項前段，刑法施行法第1 條之1 第1 項、第2
項前段，判決如主文。
本案經檢察官曾財和到庭執行職務。
中    華    民    國    99    年    12    月    28    日
                  刑事第八庭  審判長法  官  王伯文
                                    法  官  林俊寬
                                    法  官  陳俊宏
以上正本證明與原本無異。
如不服本判決應於收受判決後10日內向本院提出上訴書狀，並應
敘述具體理由。其未敘述上訴理由者，應於上訴期間屆滿後20日
內向本院補提理由書(均須按他造當事人之人數附繕本)「切勿逕
送上級法院」。
中    華    民    國    99    年    12    月    28    日
                                    書記官  李崑良
附錄本案論罪科刑法條：
刑法第185 條之4 ：
駕駛動力交通工具肇事，致人死傷而逃逸者，處6 月以上5 年以
下有期徒刑。

司法院資訊處製作；財團法人民間司法改革基金會備份。
